【裁判字號】    99,訴,2708
【裁判日期】    991019
【裁判案由】    藥事法
【裁判全文】
臺灣板橋地方法院刑事判決              99年度訴字第2708號
公  訴  人  臺灣板橋地方法院檢察署檢察官
被      告  乙○○
上列被告因違反藥事法案件，經檢察官提起公訴（99年度偵字第
18123 號），被告於本院準備程序中就被訴事實為有罪之陳述，
經本院合議庭裁定由受命法官獨任進行簡式審判程序，判決如下
：
    主  文
鍾順盈明知為禁藥而轉讓，處有期徒刑陸月。
    事  實
一、鍾順盈明知甲基安非他命係屬毒品危害防制條例列管之第二
    級毒品，亦係經行政院衛生署依藥事法規定明令公告禁止製
    造、調劑、輸入、輸出、販賣或陳列之毒害藥品，為禁藥，
    不得轉讓，卻於民國99年6 月19日上午某時，攜帶不詳重量
    之甲基安非他命1 小包，前往臺北縣新莊市○○路270 之3
    號甲○○住處，在該處休息至當日晚間8 時許，竟基於轉讓
    禁藥甲基安非他命之犯意，將前述甲基安非他命1 小包取出
    ，並在前述處所客廳內，無償提供予甲○○，而與甲○○一
    同以將甲基安非他命置入空玻璃球內，而自外部點火燒烤吸
    食揮發氣體之方式，施用甲基安非他命1 次（鍾順盈所涉施
    用毒品部分，業經本院於99年8 月30日以99年度簡字第7173
    號刑事簡易判決判處有期徒刑5 月，尚未確定，而甲○○所
    涉施用毒品部分，則另案由檢察官偵辦中）。嗣於99年6 月
    22日晚間8 時45分許，為警前往上開處所查獲，並扣得鍾順
    盈所有且供施用毒品所用之甲基安非他命殘渣袋1 個、甲基
    安非他命吸食器1 組、玻璃球2 個、分裝勺1 支（前開查扣
    之物品，均附於上述鍾順盈所涉施用毒品案件），進而查知
    上情。
二、案經臺北縣政府警察局三重分局移送臺灣板橋地方法院檢察
    署檢察官偵查後提起公訴。
    理  由
一、程序方面：按除被告所犯為死刑、無期徒刑、最輕本刑為3
    年以上有期徒刑之罪或高等法院管轄第一審案件者外，於第
    一次審判期日前之準備程序進行中，被告先就被訴事實為有
    罪之陳述時，審判長得告知被告簡式審判程序之旨，並聽取
    當事人、代理人、辯護人及輔佐人之意見後，裁定進行簡式
    審判程序，刑事訴訟法第273 條之1 第1 項定有明文。經核
    ，本件被告鍾順盈所犯係死刑、無期徒刑、最輕本刑為3 年
    以上有期徒刑以外之罪，其於準備程序中就被訴事實為有罪
    之陳述，經法官告知簡式審判程序之旨，並聽取公訴人、被
    告之意見後，本院爰依首揭規定，合議裁定由受命法官獨任
    進行簡式審判程序，合先敘明。
二、上揭事實，業據被告於警詢、偵查、本院準備程序及審理時
    坦承不諱，核與證人甲○○於警詢、偵查中證述之情節相符
    ，並有臺北縣政府警察局三重分局99年6 月23日北縣警重刑
    字第0990031151號移送書影本（即移送甲○○涉及前述施用
    甲基安非他命罪嫌，參本院卷第16至17頁）、查獲毒品案件
    被移送者姓名、代碼對照表影本（甲○○之尿液檢體編號代
    碼為C0000000號，參本院卷第18頁）、台灣科技檢驗公司濫
    用藥物檢驗報告影本（檢體編號：C0000000號，經以CG /MS
    氣相層析質譜儀檢驗法為確認檢驗，結果判定安非他命及甲
    基安非他命均為陽性，參本院卷第19頁）各1 份可憑：另有
    卷附扣押物品清單影本1 份（即警方在甲○○住處查扣之甲
    基安非他命殘渣袋1 個、甲基安非他命吸食器1 組、玻璃球
    2 個、分裝勺1 支等施用甲基安非他命器具，均附於鍾順盈
    所涉前述施用毒品案卷，參本院卷第21頁）可參，足認證人
    甲○○於為警查獲並採尿送驗前，確有施用甲基安非他命之
    行為，核與被告所承上開時地提供甲基安非他命予證人甲○
    ○施用之情節大致相符，被告自白與前開事證所彰顯之事實
    合致，其本件犯行堪以認定，應予依法論科。
三、論罪科刑之依據:
  (一)查甲基安非他命係屬毒品危害防制條例第2 條第1 項第2 款
    所定之第二級毒品，且業經行政院衛生署公告禁止製造、調
    劑、輸入、輸出、販賣或陳列之毒害藥品，而認屬藥事法所
    規定之禁藥。而藥事法第83條第1 項係於93年4 月21日修正
    公布，並自同年月23日起施行，為毒品危害防制條例之後法
    ，且藥事法第83條第1 項之法定刑為7 年以下有期徒刑，得
    併科新臺幣500 萬元以下罰金，與毒品危害防制條例第8 條
    第2 項之法定刑為6 月以上，5 年以下有期徒刑，得併科新
    臺幣70萬元以下罰金相較後，以藥事法第83條第1 項之法定
    刑為重。又以毒品之範圍尚包括影響精神物質與其製品，而
    藥事之管理，亦非僅止於藥品之管理，毒品未必均係經公告
    列管之禁藥，禁藥亦非必均為毒品，毒品危害防制條例與藥
    事法二者，並無必然之特別法與普通法關係。是除有轉讓之
    第二級毒品達毒品危害防制條例第8 條第6 項之一定數量（
    按行政院於93 年1月7 日公布「轉讓持有毒品加重其刑之數
    量標準」，其第2 條第2 款規定轉讓、持有第二級毒品淨重
    10公克以上，應加重其刑至二分之一，嗣為配合毒品危害防
    制條例第11條條文於98年5 月20日修正，乃於98年11月20日
    更名為「轉讓毒品加重其刑之數量標準」，其第2 條第2 款
    仍規定轉讓第二級毒品淨重10公克以上，加重其刑至二分之
    一），經依法加重後之法定刑較藥事法第83條第1 項之法定
    刑為重之情形外，因藥事法第83條第1 項為後法，且為重法
    ，二者有法條競合關係，應優先適用藥事法處罰（此有最高
    法院97年度台非字第397 號、98年度臺上字第5362號、98年
    度臺上字第3490號刑事判決、臺灣高等法院暨所屬法院94年
    法律座談會刑事類提案第8 號結論意旨可參）。
  (二)查本案被告轉讓甲基安非他命之重量不詳，而從被告攜帶上
    開毒品至甲○○前述住處，並一同施用毒品1 次，迄警方於
    99年6 月22日20時45分許前往甲○○前述住處查獲為止，僅
    扣得甲基安非他命殘渣袋1 個、甲基安非他命吸食器1 組、
    玻璃球2 個、分裝勺1 支，而未一併扣得施用後剩餘之甲基
    安非他命，堪認被告攜至甲○○住處之甲基安非他命重量，
    應係可供其與甲○○施用1 次之些微數額，並無事證可認其
    轉讓之甲基安非他命重量，超過毒品危害防制條例第11條第
    4 項規定之「純質淨重20公克以上」之標準。是核被告所為
    ，係犯藥事法第83條第1 項之轉讓禁藥罪。其為轉讓禁藥甲
    基安非他命而持有甲基安非他命之低度行為，應為其轉讓禁
    藥之高度行為所吸收，不另論罪。
  (三)至修正後毒品危害防制條例第17條第2 項雖規定：「犯第4
    條至第9 條之罪，於偵查及審判中均自白者，減輕其刑」，
    然法律之適用有其一致性，除有特別規定外，不得割裂適用
    （最高法院99年度臺上字第15號判決意旨足供參酌），是雖
    被告就其所犯轉讓禁藥即第二級毒品甲基安非他命犯行，於
    偵、審中均自白，然該等行為業依藥事法第83條第1 項論罪
    科刑，自不得另依修正後毒品危害防制條例第17條第2 項之
    規定，減輕其刑，附此敘明。
  (四)爰審酌被告無視法令禁制而轉讓禁藥即第二級毒品甲基安非
    他命予證人甲○○施用，所為足以助長毒品氾濫並增加施用
    毒品之人口，戕害吸毒者之身心健康，犯罪所生之危害非輕
    ，兼衡酌被告犯後尚能坦承犯行，態度良好，暨其犯罪之動
    機、目的、智識程度、檢察官之求刑範圍等一切情狀，量處
    如主文所示之刑，以資懲儆。
  (五)關於本件警方查獲被告並扣得之甲基安非他命殘渣袋1 個、
    甲基安非他命吸食器1 組、玻璃球2 個、分裝勺1 支，雖屬
    被告所有，但依被告供述之內容及該批物品之功用，應係作
    為施用甲基安非他命之器具，難認與本件轉讓毒品之犯行有
    關，亦未查扣於本件卷證之中，爰不予宣告沒收（上開物品
    業經本院99年度簡字第7173號刑事簡易判決宣告沒收），附
    為敘明。
據上論斷，應依刑事訴訟法第273 條之1 第1 項、第299 條第1
項前段，藥事法第83條第1 項，刑法第11條，判決如主文。
本案經檢察官陳映蓁到庭執行職務。
中    華    民    國    99    年    10    月    19    日
                  刑事第二十一庭  法  官  李俊彥
以上正本證明與原本無異。
如不服本判決應於收受送達後10日內向本院提出上訴書狀，並應
敘述具體理由；其未敘述上訴理由者，應於上訴期間屆滿後20日
內向本院補提理由書（均須按他造當事人之人數附繕本）「切勿
逕送上級法院」
                                  書記官  林文達
中    華    民    國    99    年    10    月    19    日
附錄本案論罪科刑法條全文
藥事法第83條
明知為偽藥或禁藥，而販賣、供應、調劑、運送、寄藏、牙保、
轉讓或意圖販賣而陳列者，處7 年以下有期徒刑，得併科新臺幣
5 百萬元以下罰金。
犯前項之罪，因而致人於死者，處7 年以上有期徒刑，致重傷者
，處3 年以上12年以下有期徒刑。
因過失犯第1 項之罪者，處2 年以下有期徒刑、拘役或科新臺幣
30萬元以下罰金。
第1 項之未遂犯罰之。

司法院資訊處製作；財團法人民間司法改革基金會備份。
